【裁判字號】    92,勞訴,2
【裁判日期】    920325
【裁判案由】    返還補償金
【裁判全文】
臺灣臺南地方法院民事判決  九十二年度勞訴字第二號
    原      告  台灣菸酒股份有限公司善化啤酒廠
    法定代理人  乙○○
    訴訟代理人  林永發律師
                郝鳳岐律師
    被      告  甲○○
右當事人間請求返還補償金事件，本院判決如左：
    主    文
被告應給付原告新台幣柒拾伍萬零佰元及自民國九十一年十二月三日起至清償之日
止，按週年利率百分之五計算之利息。
訴訟費用由被告負擔。
本判決於原告以新台幣貳拾伍萬元為被告供擔保後，得假執行。
    事    實 及 理 由
一、原告起訴主張：
（一）被告前係原告所屬員工，於民國八十六年十月一日辦理優惠資遣時領有勞保補
      償金新台幣（下同）一百一十一萬一千八百七十七元在案，依被告於八十六年
      九月四日出具之切結書內載：「本人不符合請領勞保老年給付，而得領取該保
      險損失補償金，請同意發給該補償金，並保證爾後再參加同一保險領取老年給
      付時，即自動向台灣煙酒公賣局成功啤酒廠或其指定之機關無息繳回原領之補
      償金。其所領老年給付金額較原補償金低時，繳回與所領老年給付同額之補償
      金，特立此切結書。」
（二）詎被告於九十一年八月二十五日向勞保局請領養老給付七十五萬三百元（以下
      簡稱系爭款項），經原告於同年九月二十三日九一善酒人字第三三九九號以新
      營四一支郵局存證信函第十八號催告被告限同年十月十五日以前依「公賣局精
      簡處理要點」繳回七十五萬三百元，逾期依法訴請繳回。此有該信函可考。惟
      被告竟函稱：「目前生活困苦，請求按月分期繳回一萬元」，顯違規定，原告
      無法同意，爰依前揭切結書之法律關係提起本訴，並聲明１、被告應給付原告
      七十五萬零三百元及自起訴狀繕本送達翌日起至清償之日止，按週年利率百分
      之五計算之利息。２、原告願供擔保請准宣告假執行。
二、被告則以：原告所提該切結書係伊在喝了二瓶啤酒後所簽立，不生法律上效力，
    又該切結書係書明伊須向成功啤酒廠繳回補償金，而本件原告係善化啤酒廠並無
    資格向伊追償，且伊並無能清償系爭款項，伊同意分期以每月一萬元清償原告云
    云，並聲明駁回原告之訴。
三、兩造不爭執之事項：
  原告曾任職台灣省菸公賣局成功啤酒廠，八十六年十月一日依據行政院八十五年十
  二月十七日台八十五人政字第四０三六八號核定之「台灣省政府所屬台灣省菸酒公
  賣局專案精簡人員處理要點」之規定，辦理優惠資遣時，領有勞保補償金一百一十
  一萬一千八百七十七元，並書立：「本人不符合請領勞保老年給付，而得領取該保
  險損失補償金，請同意發給該補償金，並保證爾後再參加同一保險領取老年給付時
  ，即自動向台灣煙酒公賣局成功啤酒廠或其指定之機關無息繳回原領之補償金。其
  所領老年給付金額較原補償金低時，繳回與所領老年給付同額之補償金，特立此切
  結書。」之切結書，有該切結書及專案精簡離退人員領取公、勞保補償金領據各一
  紙可稽。嗣被告於九十一年八月二十五日向勞保局請領養老給付七十五萬三百元，
  有勞工保險局九十一年八月二日保給老字第０九一六０四七八七００號函可稽，經
  原告於同年九月二十三日九一善酒人字第三三九九號以新營四一支郵局存證信函第
  十八號催告被告限同年十月十五日以前依「公賣局精簡處理要點」繳回七十五萬三
  百元，亦有該存證信函可考，被告仍拒不繳回等情，為兩造所不爭，應堪信為真實
  。
四、得心證之理由：
  本件兩造所爭執之處，在於原告台灣菸酒股份有限公司善化啤酒廠可否持系爭由台
  灣菸酒股份有限公司成功啤酒廠與被告簽立之系爭切結書向被告請求返還系爭款項
  ﹖
（一）按原告原來名稱為台灣菸酒股份有限公司成功啤酒廠，嗣聲請變更名稱為台灣
      菸酒股份有限公司善化啤酒廠，並向經濟部及財政部台灣省南區國稅局台南縣
      分局登記在案，有經濟部九十一年七月十六日經授字第０九一三０四七二八四
      ０號書函及財政部台灣省南區國稅局台南縣分局九十一年九月十七日南區國稅
      南縣資字第０九一００一九六九九號函可稽，則台灣省菸酒股份有限公司成功
      啤酒廠僅係變更名稱為台灣菸酒股份有限公司善化啤酒廠，其在法律上享受權
      利負擔義務之資格並不因而改變，被告抗辯該切結書係書明伊須向成功啤酒廠
      繳回補償金，而本件原告係善化啤酒廠並無資格向伊追償云云，自無可採。
（二）復按「無行為能力人之意思表示無效。雖非無行為能力人，而其意思表示，係
      在無意識或精神錯亂中所為者，亦同。」民法第七十五條定有明文。被告另抗
      辯伊係伊在喝了二瓶啤酒後才簽立系爭切結書，該切結書不生法律上效力云云
      ，惟為原告所否認，則依舉證責任分配原則，被告應就該切結書係在其無意識
      或精神錯亂中所為一節，負舉證責任。然被告並無法舉證證明其簽立系爭切結
      書係在無意識或精神錯亂中所為，其前揭所辯，自無足採。
五、綜上所述，被告所辯既無足採，則原告本於系爭切結書法律關係起訴請求被告
    給付七十五萬零三百元及自起訴狀繕本送達翌日即九十一年十二月三日起至清償
    之日止，按週年利率百分之五計算之利息，為有理由，應予准許。
六、因本案事證已臻明確，兩造其餘主張陳述及所提之證據，均毋庸再予審酌，附此
    敘明。
七、原告陳明願供擔保以代釋明聲請宣告假執行，核無不合，爰酌定相當擔保金額，
    准予宣告假執行。
八、結論：原告之訴為有理由，依民事訴訟法第七十八條、第三百九十條第二項，判
    決如主文。
中      華      民      國    九十二    年      三      月    二十五    日
                                臺灣臺南地方法院民事第四庭
~B法      官  孫玉文
右為正本係照原本作成
如對本判決上訴，須於判決送達後廿日內向本院提出上訴狀
中      華      民      國    九十二    年      三      月     二十五   日
~B法院書記官  陳金堂


司法院資訊處製作；財團法人民間司法改革基金會備份。
